臺灣板橋地方法院民事裁定　　　　　　　　96年度建字第50號
原　　　告　丙○○
訴訟代理人　陳丁章律師
複?代理人　章修璇律師
被　　　告　順昱營造有限公司
法定代理人　丁○○
訴訟代理人　乙○○
上列當事人間給付報酬事件，本院裁定如下：
    主  文
本件移送臺灣花蓮地方法院。
    理  由
一、按訴訟之全部或一部，法院認為無管轄權者，依原告聲請或
    依職權以裁定移送其管轄法院，民事訴訟法第28條第1項定
    有明文。又因契約涉訟者，如經當事人定有債務履行地，得
    由該履行地之法院管轄，民事訴訟法第12條固有明定，但此
    乃民事訴訟法關於因契約涉訟特別審判籍之規定，該項約定
    雖不以書面或明示為必要，即言詞或默示為之，亦非法所不
    許，惟仍必須當事人間有約定債務履行地之意思，始有該條
    之適用，民法第314 條所定之債務履行地（法定清償地）則
    不與焉。
二、本件原告主張被告委請其協助「臺北縣中和地區○○○○道
    新建工程第4 標PE次幹管工程」之履約，係於臺北縣土城市
    為之，屬民事訴訟法第12條「當事人定有債務履行地」者，
    而履約地點之土城市為本院所轄，本院自得依法管轄云云，
    但被告則否認本院有管轄權，並主張本件被告報酬之履行地
    在花蓮市，應由臺灣花蓮地方法院管轄等語，是就本件是否
    符合民事訴訟法第12條之要件，即有先行審酌之必要。經查
    ：原告請求被告給付報酬所依據者，乃卷附94年1 月3 日之
    協議書（即附件一），但該協議書之內容並無任何關於被告
    應在何處支付報酬之約定，足證兩造並無關於履行地之書面
    約定。其次，由證人即於兩造簽訂前揭協議書時在旁見聞之
    甲○○證稱：「（當時就價金部分除了雙方討價還價之外，
    還有無其他特殊的討論事項？）如果工程有賺錢，就按照協
    議書分配」「（是否就是附件一協議書？）是」「（除此之
    外，還有無其他討論事項？）大概是這樣」「（當時兩造有
    無討論付款方式？）當時並沒有談到怎麼付款，一般我們工
    程協議都是按照進度在給」等語，可知兩造於簽訂該協議書
    之過程中，亦未論及被告應在何處支付報酬乙節，難認其間
    有何默示約定。至證人甲○○雖又於原告訴訟代理人詢以：
    「有無約定付款地點？」時答稱：「一般付款方式都是到工
    地去付」，但其所回答之內容既係針對「一般」情形而言，
    益徵兩造就此並未有所約定，尚難據此證言即認兩造就被告
    付款之履行地已有默示之約定。再者，原告雖又主張：「被
    告曾經給付原告20萬報酬，就是在工地給付，可以證明付款
    是在工地付」「被告關於工程的下包廠商款項都是從土城的
    工務所付款，也曾經提出週轉金交給原告，代向易凌公司付
    款，可見證人表示一般工程付款都是在工地為之，是工程習
    慣，不可能要工人到花蓮去請款，其他下包廠商如此，原告
    也不例外」等語，但被告就該20萬元報酬部分既已答稱：「
    （為何會專程送20萬元給原告？）因為工程的計劃書我們並
    不是很清楚，但原告卻把事情放著不管，我們不得不放低身
    段，到原告住處請其協助，請求他依照協議書把工程完成」
    等語，表示其之所以專程送20萬元予被告，係另有源由，而
    非依據雙方之約定，且其所稱理由核與常情亦無違背，自難
    僅因被告曾至本院轄區（按不論是原告位於板橋市之住家，
    抑或位於土城市之工務所，均在本院轄區）支付該20萬元報
    酬予原告之單一行為，逕論兩造在簽約當時已就被告支付報
    酬之履行地有所約定。至於原告所稱其他工地應付款項部分
    ，被告業已否認係約定於工地付款，並辯稱工地款項均係花
    蓮總公司之會計小姐以郵寄支票之方式付款等語，參酌現今
    金融匯款手續便利，且較現金支付安全，下游廠商以郵寄統
    一發票方式向上游廠商報帳，再由上游廠商以匯款或郵寄指
    定付款人之平行線支票付款之交易模式，實屬常見，而被告
    前揭所稱付款方式既與前述一般情形相符，原告復未舉證證
    明被告所言非真，則其主張其他工程款之履行地均約定在土
    城工地云云，亦難遽信為真。況且，該等工程款項與本件原
    告請求報酬究屬二事，本難相提並論，更難以該等工程款之
    支付情形，逕論兩造間就被告支付報酬之履行地已有約定。
    從而，依據現存證據，無法證明兩造間就被告支付報酬之履
    行地已有明示或默示之約定，故原告主張本院依據民事訴訟
    法第12條有管轄權云云，尚非有據。末查，本件被告之主事
    務所所在地設於花蓮縣花蓮市○○○○街66號，依民事訴訟第
    2 條第2 項之規定，自應由臺灣花蓮地方法院管轄。玆原告
    向無管轄權之本院起訴，顯係違誤，從而，本院爰依職權將
    本件移送於該管轄法院。
三、依首開法條裁定如主文。
中　　華　　民　　國　　96　　年　　8 　　月　　8 　　日
                  民事第二庭  審判長法　官　梁宏哲
                                    法?官?黃若美
                                    法?官?楊明佳
以上正本係照原本作成
如對本裁定抗告須於裁定送達後10日內向本院提出抗告狀，並繳
納抗告費新臺幣1,000元
中　　華　　民　　國　　96　　年　　8 　　月　　9 　　日
????                            書記官　楊璧華
